臺灣士林地方法院刑事裁定　　　　　　　　　　　　　　九十三年度急搜字第二號
　　陳　報　人　台北市政府警察局士林分局
　　受搜索對象　乙○○
　　受搜索對象　甲○○
右列陳報人於民國九十三年四月十日零時二十分起迄同日一時四十分止，以受搜索對
象台北縣土城市○○街十八巷六號處所、受搜索對象之身體、交通工具為搜索範圍，
逕行搜索，於九十三年四月十二日陳報本院，本院裁定如左：
    主  文
台北市政府警察局士林分局於民國九十三年四月十日零時二十分起迄同日一時四十分
止，以受搜索對象台北縣土城市○○街十八巷六號處所、受搜索人之身體、交通工具
為搜索範圍，所為之搜索程序撤銷。
    理  由
一、聲請意旨略以：陳報人於四月九日持本院九十三年度聲搜字第三三０號搜索票，
    前往查緝犯嫌陳銘德，於九十三年四月九日下午二十三時許，發現陳銘德出現於
    台北縣土城市○○路○段二十巷一弄六號，然根據線上監聽乙○○通信發現，犯
    嫌乙○○正於該六號三樓屋內，再依據線上即時監控電話反應，當犯嫌陳銘德一
    步出該六號三樓陳報人於該六號樓下查獲時，尚在屋內之犯嫌乙○○察覺後，等
    立刻將所攜帶之毒品丟棄於樓下和水管之中，並於陳報人進入屋內控制現場前，
    以電話將上情通知渠女友將毒品湮滅，陳報人控制現場後，認存有相當理由可認
    犯嫌乙○○於其台北縣土城市○○街十八巷六號住居所亦藏有毒品，即另行帶同
    犯嫌乙○○前往台北縣土城市○○街八巷六號實施搜索，並查獲海洛因毒品若干
    ，執行搜索完畢後，並於九十三年四月十日下午十六時五十分以電話向台灣士林
    地方法院檢察署檢察官黃惠敏報告。爰於執行完畢後，檢陳偵查報告書、通信監
    察譯文、搜索扣押筆錄、電話記錄等件，陳報本院。
二、按「有左列情形之一者，檢察官、檢察事務官、司法警察官或司法警察，雖無搜
    索票，得逕行搜索住宅或其他處所：一、因逮捕被告、犯罪嫌疑人或執行拘提、
    羈押，有事實足認被告或犯罪嫌疑人確實在內者。二、因追躡現行犯或逮捕脫逃
    人，有事實足認現行犯或脫逃人確實在內者。三、有明顯事實足信為有人在內犯
    罪而情形急迫者」。「檢察官於偵查中確有相當理由認為情況急迫，非迅速搜索
    ，二十四小時內證據有偽造、變造、湮滅或隱匿之虞者，得逕行搜索，或指揮檢
    察事務官、司法警察官或司法警察執行搜索，並層報檢察長」，刑事訴訟法第一
    百三十一條第一、二項分別定有明文。從而，依刑事訴訟法第一百三十一條所為
    之無票搜索，倘以該條第二項為事由，即應以檢察官為搜索主體，縱係司法警察
    或司法警察官執行，亦須先向檢察官報備，得其核可後，始得緊急搜索。另刑事
    訴訟法第一百三十一條第一項第三款所謂「有明顯事實足信為有人在內犯罪而情
    形急迫者」固不以檢察官為搜索主體，惟其係針對即時阻止犯罪，以避免法益侵
    害或擴大而設，與同法條第二項係基於證據保全目的而設，尚屬有間，僅於犯罪
    急迫情形，且有藉無票搜索以防止法益侵害或擴大之必要時，始得援為逕行搜索
    之依據。
三、經查，陳報人依九十三年四月九仃間十時五十一分左右，乙○○以門號0000
    000000行動電話與綽號「珊珊」女子以門號0000000000行動電
    話相互通信之通信監察譯文內容，可以得見乙○○確於該通電話通信中告知「珊
    珊」伊已出事，請珊珊丟東西等語，據此，固堪認與乙○○或其共犯有關之毒品
    事證，可能因此訊息之傳遞而有湮滅隱匿之虞（例如，珊珊即係甲○○，且其有
    事證可認其當時即在乙○○永平路住所，且亦有事證可認該住所存有乙○○涉犯
    毒品事證，可能因此湮滅或隱匿），而可認該當於刑事訴訟法第一百三十一條第
    二項所定緊急搜索事由。惟即使如此，刑事訴訟法第一百三十一條第二項係以檢
    察官為搜索主體，而非司法警察官或司法警察，其實施仍以事前報由檢察官指揮
    為程序要件，業如前述，陳報人事前並未經檢察官報備指揮，係於執行緊急搜索
    完畢後，遲至九十三年四月十日十六時五十分始以電話報請檢察官指揮，與前引
    程序規定已有未合。
四、再依陳報意旨，乙○○平日均有販賣施用毒品之情事，有士林分局九十三年四月
    十日十六時五十分電話紀錄內容在卷可稽，則乙○○前址住居所內藏有毒品，亦
    非偶然所為之犯罪，除有前述保全證據之急迫性外，別無防止法益侵害之急迫性
    可言（法務部（八四）檢（二）字第一八五七號意旨參照）。而刑事訴訟法第一
    百三十一條第一、二項既分別規定不同之程序、實體要件，解釋上第一百三十一
    條第一項第三款所稱之「情形急迫」即不包括「保全證據情形急迫」之情形在內
    。況陳報人既本有上述相當理由可認乙○○前址住所藏有毒品，且亦以之為通訊
    監察對象，亦非不能期待事先聲請搜索票搜索乙○○之住居所，因認本件亦無從
    援引刑事訴訟法第一百三十一條第一項第三款資為逕行搜索之依據。
五、再卷內固附有姜甘妹以受搜索處所即台北縣土城市○○街十八巷六號二樓屋主名
    義簽署之「自願受搜索同意書」一紙，此部分因屬同意搜索，原無庸陳報，惟與
    本件搜索程序是否具有合法性有關，本院自得併與審究。而按同意搜索係以具備
    同意能力之同意權人，自願性同意為其實體要件，且其中關於共同權限之同意，
    且以兼具「共通進入」及「相互使用權」者始為適格之同意權人，惟共同住居人
    之同意範圍，固然包括其個人使用空間，但仍不能及於其他共同住居人之私人隱
    密處所或私人專屬物品，因為就這些範圍，共同住居人相互間仍然欠缺相互使用
    權限（參照林鈺雄著，搜索扣押註釋書第一七四頁）。經查，卷內扣押品目錄表
    載明「扣押物係在上址甲○○房間查出，且於查察中，犯嫌甲○○將裝毒品之盒
    子藏於其衣服內」等語，可認本件實際執行搜索範圍，已達屋主姜甘妹不具相互
    使用權限之甲○○個人房間之內，揆諸前引說明，亦不能認姜甘妹之同意可以資
    為本件逕行搜索之依據。
六、綜上，陳報人已實施之逕行搜索程序，即屬無從准許，應予撤銷。又本件逕行搜
    索固經撤銷，其扣押之物是否得為證據，須由將來為審判之法院審酌人權保障與
    公眾利益之均衡維護決定之，此觀刑事訴訟法第一百三十一條第四項之規定自明
    。本件逕行搜索所扣押之物，包括分裝袋一百四十個、海洛因一包（淨重五‧０
    六公克）、安非他命一包（淨重十二‧六六公克）、磅秤一個、裝毒品盒子一個
    、疑似販毒帳冊、等物，本院審酌扣押物中均屬毒品危害防制條例有關犯罪之關
    連物品，其中海洛因、安非他命且為違禁物，扣押物全部日後極有可能仍然具有
    證據能力等因素，不宜發還，附此敘明。
據上論斷，爰依刑事訴訟法第一百三十一條第三項，裁定如主文。
中　　　華　　　民　　　國　　　九十三　　　年　　　四　　月　　二十二　日
                                      臺灣士林地方法院刑事第二庭
                                          法　官  許  辰  舟
右正本證明與原本無異。
如不服本裁定，應於送達後五日內，向本院提出抗告狀。
                                          書記官  蘇  彥  宇
中　　　華　　　民　　　國　　　九十三　　　年　　　四　　月　　二十七　日
